臺灣嘉義地方法院民事判決　九十年訴字第七一三號
　　原　　　告　辛○○
　　法定代理人　庚○○
　　　　　　　　乙○○
　　原　　　告　丁○○
　　法定代理人　丙○○
　　訴訟代理人　甲○○
　　被　　　告　戊○○
　　訴訟代理人　己○○○
右當事人間請求損害賠償事件，本院判決如左：
    主      文
被告應給付原告辛○○新台幣參萬壹仟肆佰貳拾貳元，應給付原告丁○○新台幣壹拾
壹萬參仟零捌拾壹元及各自民國九十年六月十九日起至清償日止按年息百分之五計算
之利息。
原告其餘之訴駁回。
訴訟費用由被告負擔分之十分之一；由原告辛○○負擔十分之四，由原告丁○○負擔
十分之五。
本判決第一項於原告辛○○以新台幣壹萬元供擔保後，於原告丁○○以新台幣肆萬元
供擔保後，得假執行。
原告其餘假執行之聲請駁回。
    事      實
甲、原告方面：
一、聲明：被告應給付原告辛○○新台幣（下同）五十一萬四千一百九十元，原告丁○○一百十七萬八千三百五十四元，及各自九十年四月二十六日起至清償日止，
    按年息百分之五計算之利息，並願供擔保請准為假執行之宣告。
二、陳述：
（一）被告戊○○於民國八十九年十一月五日下午三時三十分許，駕駛車牌號碼ＡＳ
      —四五九七號自用小客車，沿嘉義縣太保市○○路○段六百零一巷由東往西方
      向行駛，途經該巷與同路段四百二十九巷未設有行車管制號誌之交岔路口時，
      本應注意車前狀況，隨時採取必要之安全措施，並注意車輛行經無行車管制號
      誌之交岔路口，應減速慢行，作隨時停車之準備，如同為直行車，左方車應暫
      停讓右方車先行，而當時係日間，天氣晴朗，當地為平坦、乾燥、無缺陷之柏
      油路面，且無障礙物，視距良好，並無不能注意之情事，竟疏未注意前方交岔
      路口車輛之動態，復未減速慢行，暫停讓右方車先行，而貿然駛入該交岔路口
      。適未考領任何駕駛執照之辛○○騎乘車牌號碼ＺＵＯ—九三一號輕型機車附
      載丁○○，沿北港路二段四百二十九巷由北往南方向行經上開交岔路口，亦疏
      未注意車前狀況，並減速慢行，作隨時停車之準備，同時貿然駛入交岔路口，
      戊○○所駕駛之小客車遂與辛○○所騎乘之機車發生碰撞，辛○○、丁○○當
      場人車倒地，辛○○受有頭部外傷及左側頭部二乘二公分擦傷之傷害，丁○○
      則受有頭部外傷並顏面撕裂傷、左側股骨骨折之傷害，被告之犯行，亦經本院
      以九十年度交易字第五四號、台灣高等法院台南分院以九十年度交上易字第一
      三七九號刑事判決處被告有期徒刑三月確定在案。
（二）關於請求損害賠償之金額：
Ａ、原告辛○○損害部分：共請求五十一萬四千一百九十元，包括：
１、醫療費用：在華濟醫院就醫，支出費用一千三百四十一元，由健保局代為支付之
    費用共六千八百四十九元。
２、住院期間看護費用：共住院三日（八十九年十一月五日至七日），以每日二千元
    計算共六千元。
３、精神慰撫金：原告辛○○係嘉興國中學生，遭此劇變，不能上學，學業退步，精
    神痛苦，請求慰撫金五十萬元。
Ｂ、原告丁○○損害部分：共請求一百十七萬八千三百五十四元，包括：
１、醫療費用：原告丁○○因就醫自行支出費用三萬二千一百七十元，另外由健保局
    代為支付之費用共九萬零五百七十八元；又原告丁○○自行購買藥品支出五千六
    百零六元。
２、住院期間看護費用：共住院二十五日（八十九年十一月五日至二十九日），每日
    支出看護費二千元，共五萬元。
３、精神慰撫金：原告丁○○係嘉興國中學生，因本件車禍受傷，學業退步，精神痛
    苦，請求慰撫金五十萬元。
（三）證據：提出診斷證明書三紙、華濟醫院出具「醫療費用收據」二十紙、「門診
      醫療費用證明」十二紙、三奇看護中心「免用統一發票」收據一紙、吉新藥局
      醫療器材估價單十紙、免用統一發票收據二紙。
乙、被告部分：
一、聲明：駁回原告之訴及假執行之聲請。
二、陳述：原告未戴安全帽騎機車，與有過失。
丙、本院依原告之聲請傳訊證人王俊能，並以嘉院昭民勤九十調字第一零五號函詢向
    華濟醫院醫療原告費用支出、調取原告二人病歷、以嘉院興民勤九十訴字第七一
    三號函向成功大學醫學院附設醫院詢原告日後治療需要；並依職權調閱本院九十
    年度交易字第五四號、台灣高等法院台南分院以九十年度交上易字第一三七九號
    刑事案件卷證。
    理      由
一、原告二人主張：被告戊○○於八十九年十一月五日下午三時三十分許，駕駛車牌
    號碼ＡＳ—四五九七號自用小客車，沿嘉義縣太保市○○路○段六百零一巷由東
    往西方向行駛，途經該巷與同路段四百二十九巷未設有行車管制號誌之交岔路口
    時，因過失，撞擊原告辛○○騎乘車牌號碼ＺＵＯ—九三一號輕型機車附載丁○○，沿北港路二段四百二十九巷由北往南方向行經上開交岔路口，致原告辛○○
    、丁○○當場人車倒地，原告辛○○因而受有頭部外傷及左側頭部二乘二公分擦
    傷之傷害，原告丁○○則受有頭部外傷並顏面撕裂傷、左側股骨骨折之傷害，為
    此請求被告賠償醫藥費、看護費、慰撫金如聲明所示；被告則以：原告未戴安全
    帽騎機車，與有過失等語，資為抗辯。
二、原告二人前開主張與被告發生車禍並受傷之事實，為被告所不爭執，並有原告提
    出之診斷證明書、病歷診療資料摘錄一份為證；經本院調閱本院九十年度交易字
    第五四號、台灣高等法院台南分院以九十年度交上易字第一三七九號刑事案件卷
    證審閱：被告戊○○係於八十九年十一月五日下午三時三十分許，駕駛車牌號碼
    ＡＳ—四五九七號自用小客車，沿嘉義縣太保市○○路○段六百零一巷由東往西
    方向行駛，途經該巷與同路段四百二十九巷未設有行車管制號誌之交岔路口時，
    本應注意車前狀況，隨時採取必要之安全措施，並注意車輛行經無行車管制號誌
    之交岔路口，應減速慢行，作隨時停車之準備，如同為直行車，左方車應暫停讓
    右方車先行，而當時係日間，天氣晴朗，當地為平坦、乾燥、無缺陷之柏油路面
    ，且無障礙物，視距良好，並無不能注意之情事，竟疏未注意前方交岔路口車輛
    之動態，復未減速慢行，暫停讓右方車先行，而貿然駛入該交岔路口，適未考領
    任何駕駛執照之原告辛○○騎乘車牌號碼ＺＵＯ—九三一號輕型機車附載原告丁○○，沿北港路二段四百二十九巷由北往南方向行經上開交岔路口，亦疏未注意
    車前狀況，並減速慢行，作隨時停車之準備，同時貿然駛入交岔路口，戊○○所
    駕駛之小客車遂與原告辛○○所騎乘之機車發生碰撞，原告辛○○、丁○○當場
    人車倒地，原告辛○○受有頭部外傷及左側頭部二乘二公分擦傷之傷害，原告丁○○則受有頭部外傷並顏面撕裂傷、左側股骨骨折之傷害；而按汽車行駛時，駕
    駛人應注意車前狀況，並隨時採取必要安全措施；再者，汽車行經無號誌之交岔
    路口，均應減速慢行，作隨時停車之準備，如同為直行車者，左方車應暫停讓右
    方車先行，道路交通安全規則第九十四條第三項、第九十三條第一項第四款、第
    一百零二條第一項第二款分別定有明文。被告駕駛汽車，自應注意及此，依刑事
    警訊卷內道路交通事故調查報告表所載，本案車禍發生當時係日間，天氣晴朗，
    肇事路段為平坦、乾燥、無缺陷之柏油路面，且無障礙物，視距良好，被告並無
    不能注意之情事，竟疏未注意前方交岔路口車輛之動態，復未減速慢行，暫停讓
    右方車先行，而貿然駛入該交岔路口因此肇事，被告駕車顯有過失。復依該報告
    表之事故現場圖所載，被告駕駛之小客車右側車輪於交叉路口範圍內與地面產生
    之煞車痕長度為一點五公尺，顯見被告於進入交岔路口前，並未預先減速慢行，
    作隨時停車之準備，且未暫停讓右方車即原告辛○○所騎乘之機車先行，於駛入
    交岔路口後見狀始緊急煞車，惟因無法及時煞停而肇事，本件車禍經原刑事一審
    法院囑託鑑定並經覆議，就被告此部分肇事因素之認定，亦認被告駕車違規為肇
    事主因，有臺灣省嘉雲區車輛行車事故鑑定委員會九十年元月十日嘉鑑字第八九
    一一七九號函所附鑑定意見書附於偵查卷及臺灣省行車事故覆議鑑定委員會九十
    年三月二十七日府覆議字第九００三三０號函附於原刑事一審卷可參，被告並因
    此過失傷害行為，經本院刑事庭、台灣高等法院台南分院判處有期徒刑三月、駁
    回上訴確定，有上開刑事判決在卷可佐，原告二人主張係因被告之過失行為致傷
    一情，堪信為真。
三、按因故意或過失，不法侵害他人之權利者，負損害賠償責任。不法侵害他人之身
    體或健康者，對於被害人因此喪失或減少勞動能力或增加生活上需要時，應負損
    害賠償責任；又不法侵害他人之身體、健康、名譽或自由者，被害人雖非財產上
    之損害，亦得請求賠償相當之金額，民法第一百八十四條第一項前段、第一百九
    十三條第一項、第一百九十五條第一項分別定有明文。原告二人因被告之過失行
    為受有傷害，依上開規定，原告自得請求被告賠償其因此支付之醫藥費、看護費
    、減少工作損失及非財產上之損害賠償：
（一）醫療費用----實際支出部分負擔部分：Ａ、原告辛○○部分：原告辛○○因傷
      前往華濟醫院治療，實際自行支出一千一百三十一元（７３９＋３６０＋３２
      ）部分，有收據在卷可佐，為有理由，其餘證書費用二百一十元（２０＋６０
      ＋１３０）非必要支出，不予准許。Ｂ、原告丁○○部分：原告丁○○因傷前
      往華濟醫院治療，實際自行支出三萬一千三百元（２９９３８＋３９２＋１５
      ０＋１５０＋１００＋２０＋５０＋１５０＋１５０＋５０＋１５０）部分，
      有收據在卷可佐，為有理由，其餘證書費用八百七十元（２００＋１００＋１
      ００＋１２０＋１１０＋１１０＋１３０），其自行前往吉新藥局醫療器材（
      其提出估價單所示）房所購買醫療器材共五千六百零二元部分，均未提出證據
      證明係醫療所必要之支出，不予准許。
（二）醫療費用----全民健保業已給付部分：原告辛○○、丁○○主張其醫療支出已
      由全民健保代為支付之醫療費用：辛○○部分六千八百四十九原，丁○○部分
      九萬零五百七十八元部分，依照保險法第五十三條第一項規定，被保險人因保
      險人應負保險責任之損失發生，而對於第三人有損失賠償請求權者，保險人得
      於給付賠償金額後，代位行使被保險人對於第三人之請求權；又同法第一百零
      三條規定，人壽保險之保險人，不得代位行使要保人或受益人因保險事故所生
      對於第三人之請求權；且同法第一百三十條健康保險、第一百三十五條傷害保
      險固亦有準用前揭同法第一百零三條規定之明文。惟按保險對象因汽車交通事
      故，經本保險提供醫療給付者，本保險之保險人，得向強制汽車責任保險之保
      險人代位請求該項給付，全民健康保險法第八十二條定有明文，而全民健康保
      險法為保險法之特別法，依特別法優先適用原則，自應優於保險法之適用，復
      按全民健康保險法前揭規定為法定代位權之規定，中央健康保險局（以下簡稱
      健保局）如已經給付醫療費用，對於為侵權行為人的損失賠償請求權，即當然
      移轉於健保局，自得代位被保險人向該侵權行為人請求損失賠償，而被保險人
      對侵權行為人請求之權利，既然已經法定移轉於健保局，自不得再向該侵權行
      為人請求（最高法院八十八年台上字第三五三號判決、台灣高等法院暨所屬法
      院八十七年度法律座談會提案研討結果參照）；又全民健康保險之開辦，旨在
      增進全體國民健康，以提供醫療保健服務，係以實支實付提供門診或住院診療
      服務方式為給付，有損害填補原則之適用，同法第一條、第三十一條第一項規
      定意旨參照，是被保險人不得藉由全民健康保險制度獲取不當之利益。從而，
      原告二人關於業已由健保局給付之醫療費用部分，尚非得謂有損害，其請求被
      告賠償，並無理由。
（三）看護費用（即增加生活上之需要部分）：Ａ、原告辛○○部分：原告辛○○主
      張其因傷住院三日，支出看護費用六千元，業據提出收據二紙為證，經核原告
      確於八十九年十一月五日至同年月七日出院，共在華濟醫院住院三日，有診斷
      證明書在卷，依原告所受傷勢（頭部外傷，左側擦傷二乘以二公分），確有聘
      請看護照顧之必要，以看護費每日二千元計共六千元，此部分確屬必要，原告
      此一部份請求，應予准許；Ｂ、原告丁○○主張其因傷住院，支出看護費用元
      ，經核原告丁○○確於八十九年十一月五日起住院至同年月二十九日出院，共
      住院二十五日，有診斷證明書在卷，依原告所受傷勢（頭部外傷併顏面撕裂傷
      十二乘以八公分、牙齒鬆脫、左股骨骨折），亦有聘請看護之必要，以看護費
      用每日二千元計算，其主張五萬元，亦予准許。
（四）日後可能之醫療支出：原告丁○○主張其日後尚有因欲拔除腿內鋼釘，尚需支
      出醫療費用五萬元等語，經本院依其聲請傳訊為其治療之醫師王俊能到庭供證
      明確（參本院九十年九月二十日調查筆錄），然本院復函詢國立成功大學醫學
      院附設醫院就原告丁○○受傷部分日後醫療費用，經該院函覆稱「無法得知傷
      口疤痕程度未能答覆所請」等語，有該院（九十）成附醫外字第一一二二六號
      函覆在卷，而原告其日後如確有醫療費用之支出，亦得於其時再行起訴請求，
      然此際無從佐證原告丁○○所主張五萬元是否必要、其中是否包含健保給付等
      詳情，此一部份請求，尚屬不能證明，無從准許。
（五）精神慰撫金：原告辛○○、丁○○二人主張其等因傷，精神痛苦、學業受影響
      等情，請求精神慰撫金，經審酌其二人個別傷勢、被告社會、經濟地位（原告
      二人均為國中在學學生）等情，辛○○之請求於五萬元範圍內、丁○○之請求
      於十五萬元範圍內為有理由，逾此部份，則屬過高，應不准許。
四、又按損害之發生或擴大，被害人與有過失者，法院得減輕賠償金額，或免除之，
    民法第二百十七條亦定有明文，經查：本件車禍肇事之原因，依前所述，本件車
    禍雖係被告「駕駛自小客車行經無號誌交岔路口未減速反超速，且左方車未暫停
    讓右方車先行為肇事主因」而有過失，惟原告「辛○○駕駛輕機車行經無號至交
    岔路口未注意車前狀況，減速慢行，為肇事次因，且未達考照年齡無照駕駛機車
    與機車車主供予無照之人駕駛均有違規定」一情，亦經臺灣省嘉雲區車輛行車事
    故鑑定委員會九十年元月十日嘉鑑字第八九一一七九號函所附鑑定意見書附於偵
    查卷及臺灣省行車事故覆議鑑定委員會九十年三月二十七日府覆議字第九００三
    三０號函鑑定在案，而原告二人於騎乘機車時復未戴安全帽，亦有違道路交通管
    理處罰條例第三十一條、道路交通安全規則第八十八條，顯對於原告所受損害之
    擴大亦與有過失，爰審酌上開所述兩造之疏失程度，及其他一切情狀，認被告應
    負百分之五十五之過失責任，原告辛○○則應負百分之四十五之過失責任，亦即
    應減輕被告百分之四十之賠償責任；而原告丁○○係乘坐辛○○騎乘機車之乘客
    ，而按駕駛機車有過失致坐於後座之人被他人駕駛之車撞死者，後座之人係因藉
    駕駛人，進而擴大其活動範圍，駕駛人當之駕駛機車，應認係後座之人之使用人
    ，應類推適用民法第二百二十四條規定依同法第二百十七條第一項規定，減輕賠
    償金額，亦有最高法院所著七十四年台上字第一一七○號判例可參，從而，本件
    原告丁○○亦應承擔原告辛○○之與有過失而減輕被告對其之賠償責任，其所應
    承擔與有過失責任之比率亦為百分之四十五；換言之，即原告辛○○、丁○○各
    僅得請求被告賠償前開金額之百分之五十五，依上開過失相抵之比例計算後，原
    告辛○○得請求之金額應為三萬一千四百二十二元（１１３１＋６０００＋５０
    ０００＝５７１３１，５７１３１＊０。５５＝３１４２２，小數點以下四捨五
    入），原告丁○○得請求之金額應為十一萬三千零八十一元（５６０２＋５００
    ００＋１５００００＝２０５６０２，２０５６０２＊０。５５＝１１３０８１
    ，小數點以下四捨五入），超過此金額部分之請求，原告二人之請求均應予駁回
    。
五、原告二人均陳明願供擔保，聲請宣告假執行，經核其等勝訴部份，核無不合，爰
    分別酌定相當之擔保金額宣告之；其餘假執行之聲請，因訴之駁回而失所附麗，
    不予准許。
六、據上論結，本件原告二人之訴均為一部有理由，一部無理由，依民事訴訟法第七
    十九條但書、第八十五條第一項但書、第三百九十條第二項判決如主文。
中　　　華　　　民　　　國　　九十一　　年　　　三　　　月　　十一　　　日
~B臺灣嘉義地方法院民事第一庭
~B　　法　官　黃國益
右為正本，係照原本作成。
如對本判決上訴須於判決送達後廿日內向本院提出上訴狀
中　　　華　　　民　　　國　　九十一　　年　　　三　　　月　　 十八　　 日
~B　　書記官　侯學義
